臺灣橋頭地方法院民事裁定
110年度簡上字第177號
上  訴  人  黃進忠  
訴訟代理人  蘇文奕律師
            陳郁芬律師
被上訴人    麗園農牧科技股份有限公司

法定代理人  許自足  

上列當事人間請求給付票款事件，上訴人對於民國111年7月27日
本院第二審判決，提起上訴，本院裁定如下：
    主  文
上訴駁回。
第三審訴訟費用由上訴人負擔。
    理  由
一、按對於簡易訴訟程序之第二審裁判，其上訴利益逾民事訴訟
    法第466 條所定之額數者，當事人僅得以其適用法規顯有錯
    誤為理由，逕向最高法院提起上訴或抗告；對於簡易訴訟程
    序之第二審裁判，提起第三審上訴或抗告，須經原裁判法院
    之許可；前項許可，以訴訟事件所涉及之法律見解具有原則
    上之重要性者為限；第一項之上訴或抗告，為裁判之原法院
    認為不應許可者，應以裁定駁回其上訴或抗告，民事訴訟法
    第436條之2第1項、第436條之3第1項、第2項、第3項後段定
    有明文。所謂適用法規顯有錯誤，係指原第二審判決就其取
    捨證據所確定之事實適用法規顯有錯誤而言，不包括認定事
    實不當、判決不備理由或理由矛盾之情形在內(最高法院111
     年度台簡上字第34號裁定意旨參照）。所謂法律見解具有
    原則上之重要性，係指該事件所涉及之法律問題意義重大，
    而有加以闡釋之必要者而言（最高法院110年度台簡抗字第2
    84號裁定意旨參照）。
二、上訴意旨略以：
　㈠本院於111年7月27日駁回上訴之第二審判決（下稱原判決）
    認被上訴人應就其抗辯所簽發如附表所示本票（下稱系爭本
    票）之原因關係負舉證責任，固屬的論，然被上訴人並未主
    張簽發系爭本票係用於委託上訴人經營被上訴人公司，原判
    決卻認定此項事實，有民事訴訟法第469條第6款判決理由矛
    盾之違背法令事由。
　㈡原判決採用被上訴人法定代理人許自足、證人陳惠貞、陳雨
    靖、許商格、曾麗書、李婕榕及呂建緯之證詞，推認被上訴
    人簽發系爭支票係用於委託上訴人向金主借款。然許自足於
    第一審自承當時公司已經跳票，只要拿到錢就好等語，顯然
    許自足之借款對象並未排除上訴人。且許商格證稱許自足簽
    發系爭支票係要向上訴人借款等語。證人呂建緯則證稱許自
    足並未說要跟誰借錢等語。證人陳惠貞、曾麗書、李婕榕亦
    未證稱被上訴人抗辯之事實。原判決卻認上開證人一致證稱
    許自足將公司業務委託上訴人經營，並簽發系爭支票交付上
    訴人，亦有判決理由矛盾之違背法令事由。
  ㈢上訴人一再主張被上訴人簽發系爭支票係用於擔保向上訴人
    借款，被上訴人抗辯委託經營公司與簽發系爭支票間並無必
    然關聯。原判決以許自足委託上訴人經營公司，逕行推認系
    爭支票係用於委託上訴人向金主借款，未記載得心證之理由
    、不採上訴人主張之理由，故原判決違背民事訴訟法第282
    條、第222條第4項規定，亦有判決不備理由之違背法令事由
    。
　㈣依證人陳惠貞之證詞及被上訴人公司帳戶存摺之證據，與上
    訴人代被上訴人給付台灣卜蜂企業股份有限公司之支票於民
    國108年12月31日、109年2月29日、109年7月30日兌現等情
    ，可證明訴外人呂宜峰於108年10月2日匯入之新台幣（下同
    ）680萬元、108年10月31日匯入之200萬元及轉入訴外人香
    草園生活事業股份有限公司（下稱香草園公司）帳戶之金錢
    均係供被上訴人之職員用以支付應付帳款。原判決未說明何
    以不能認定上訴人已交付借款給被上訴人，違背民事訴訟法
    第222條第4項規定，亦有判決不備理由之違背法令事由。
　㈤上訴人與許自足間於108年9月13日簽立之協議書並無投資之
    記載，且被上訴人或證人陳惠貞、許商格均無上訴人係投資
    被上訴人之證述，被上訴人亦從未主張系爭支票屬投資之擔
    保。又系爭支票係於108年9月底始交付，上訴人與許自足非
    親非故，無償受託處理被上訴人之債務，不能從被上訴人取
    得權益，僅取得洽談有機肥料合作之機會。倘認上訴人係投
    資被上訴人，實與經驗法則有違。原判決認上訴人主張於另
    案香草園公司訴訟中作證稱投資被上訴人為口誤云云不可採
    ，而為不利於上訴人之認定，有判決不備理由之違法，亦有
    民事訴訟法第226條第3項規定之顯然錯誤等語。
　㈥執票人於請求給付票款訴訟中，就票據交付之原因關係不負
    證明責任，否則有害於票據之流通性，故上訴人僅須證明系
    爭本票真實性，就原因關係存否不負舉證之責。原判決忽略
    上訴人係基於票據關係為主張，並非基於消費借貸關係，故
    原判決有適用法規顯有錯誤之情形。又如票據原因為消費借
    貸，經直接前後手之票據債務人抗辯消費借貸關係不成立，
    究竟應由票據債務人或執票人負舉證責任，屬舉證責任分配
    之重要問題，我國法院實務見解不一，具有原則上之重要性
    ，得上訴第三審等語。並聲明：⑴原判決廢棄。⑵被上訴人應
    給付上訴人1,230萬元，及自109年9月8日起至清償日止，按
    週年利率6%計算之利息。
三、本院認不應許可上訴之理由：
　㈠按得心證之理由，應記明於判決；判決理由項下，應記載關
    於攻擊或防禦方法之意見及法律上之意見；法院得依已明瞭
    之事實，推定應證事實之真偽，民事訴訟法第222條第4項、
    第226條第3項、第282條固有明文。惟原判決斟酌全案卷證
    後，認定被上訴人抗辯簽發系爭支票係用於委託上訴人經營
    公司、向金主借款，故兩造間無消費借貸之法律關係之事實
    ，並已於判決理由中詳述得心證之理由。上開第二、㈠至㈤段
    所示上訴意旨，均係就原判決認定事實再加以爭執，要與原
    判決適用法規是否顯有錯誤無涉，亦無所涉及法律見解具有
    原則上重要性而有待最高法院加以闡釋之情事，揆諸首揭最
    高法院裁判要旨之說明，上訴人以此等理由提起第三審上訴
    ，不應許可。
　㈡次按票據債務人以自己與執票人間所存抗辯之事由對抗執票
    人，依票據法第13條規定觀之尚非法所不許，而應先由票據
    債務人就該抗辯事由之基礎原因關係負舉證之責任，惟當票
    據基礎之原因關係確立後，法院就此項原因關係進行實體審
    理時，當事人於該原因關係是否有效成立或已否消滅等事項
    有所爭執，即應適用各該法律關係之舉證責任分配原則。金
    錢借貸屬要物契約，因金錢之交付而生效力，此應由貸與人
    就交付金錢之事實負舉證責任，故倘執票人主張票據係發票
    人向其借款而簽發交付，發票人抗辯其未收受借款，則就借
    款已交付之事實，應由執票人負舉證責任，業經最高法院以
    111年度台簡上字第15號判決闡釋在案，並經原判決加以援
    引作為解釋、適用票據法第13條之依據，自無再由最高法院
    加以闡釋之必要。且原判決並據此認定被上訴人抗辯簽發系
    爭支票係用於委託上訴人經營公司、向金主借款為可採，上
    訴人並無交付借款給被上訴人之事實，而判決駁回上訴人之
    上訴，亦無有何上開第二、㈥段所示上訴意旨主張原判決適
    用法規顯有錯誤之情形。
　㈢是以，上訴意旨主張原判決有適用法規顯有錯誤之情形，且
    原判決所涉及關於舉證責任分配之見解具有原則上之重要性
    ，應許可上訴由最高法院為第三審審理判決云云，均無可採
    ，應予駁回。
四、據上論結，本件上訴不應許可，裁定如主文。
中    華    民    國   111    年    8     月    26    日
                  民事第三庭  審判長法  官  張維君
                                    法  官  王碩禧
                                    法  官  李俊霖
以上正本係照原本作成。
如不服本裁定應於送達後10日內向本院提出抗告狀，並應繳納抗
告裁判費新臺幣1,000元整。 
中　　華　　民　　國　　111 　年　　8 　　月　　26　　日
                                    書記官  黃莉君

附表（出處見109年度岡簡字第322號卷第17至23頁）： 付款人均為合作金庫商業銀行路竹分行      編號 發票人 票面金額（新台幣） 發票日 提示日 票號   1 麗園農牧科技股份有限公司 400 萬元 108 年9 月19日 109 年9 月8日 LA0000000   2 麗園農牧科技股份有限公司 330 萬元 108 年9 月20日 109 年9 月8日 LA0000000   3 麗園農牧科技股份有限公司 300 萬元 108 年9 月23日 109 年9 月8日 LA0000000   4 麗園農牧科技股份有限公司 200 萬元 108 年9 月23日 109 年9 月8日 LA0000000